臺灣彰化地方法院民事判決
110年度訴字第795號
原      告  林光政（原名林政光）


被      告  黃萬泰  
兼上一人
訴訟代理人  黃家興  
被      告  黃文峯  
            陳收財  

上列當事人間請求分割共有物事件，本院於民國111年9月15日言
詞辯論終結，判決如下：
    主      文
原告之訴駁回。
訴訟費用由原告負擔。
    事實及理由
一、原告主張：坐落彰化縣○○鄉○○段000地號、面積5,174.37平
    方公尺土地（下稱系爭土地）為兩造共有，應有部分為原告
    、被告黃文峯各12分之1，被告黃萬泰、黃家興各6分之1、
    被告陳收財為2分之1。系爭土地現況無建物，無因物之使用
    目的不能分割，共有人間亦無契約訂有不能分割之情形，兩
    造就分割方法無法達成協議，為此請求判決分割系爭土地，
    主張原物分割。如系爭土地因套繪管制無法分割，被告黃家
    興亦不同意拆除建物解除套繪管制，請求變價分割，以免因
    無法分割釐清產權土地繼續荒廢，並予共有人優先購買權等
    語。聲明：請求判決分割系爭土地。
二、被告方面：
　㈠被告黃萬泰、黃家興、黃文峯陳述：不同意原告所提方案，
    也不同意變價分割等語。
  ㈡被告陳收財陳述：如果可以分割，對分配位置沒有意見，請
    求依法判決等語。
三、得心證之理由：
　㈠按「各共有人，除法令另有規定外，得隨時請求分割共有物
    。但因物之使用目的不能分割或契約訂有不分割之期限者，
    不在此限。」，民法第823條第1項定有明文。次按「已申請
    興建農舍之農業用地，直轄市、縣（市）主管建築機關應於
    地籍套繪圖上，將已興建及未興建農舍之農業用地分別著色
    標示，未經解除套繪管制不得辦理分割」，農業用地興建農
    舍辦法（下稱農舍辦法）第12條第2項亦有明文。又上開農
    舍辦法第12條第2項後段「未經解除套繪管制不得辦理分割
    」規定，乃於民國102年7月3日修正時所增列，該條項規定
    已申請興建農舍之農業用地，未經申請解除套繪管制不得辦
    理分割，係針對已興建農舍之農業用地所為之管制事項，不
    論於89年農業發展條例修正前或修正後取得農業用地，或申
    請興建農舍時點在該辦法102年7月3日修正生效前、後均同
    有適用（內政部102年10月30日內授中辦地字第1026652059
    號令函釋意旨參照）。又農舍起造人應為該農舍坐落土地之
    所有權人；農舍應與其坐落用地併同移轉或併同設定抵押權
    ，農業發展條例第18條第4項前段規定甚明。是已申請興建
    農舍之農業用地，未經解除套繪管制不得辦理分割，及農舍
    應與其坐落用地併同移轉規定，乃為民法第823條第1項關於
    「除法令另有規定」之分割限制規定。是已申請興建農舍之
    共有農業用地，於未經解除套繪管制前，其共有人不得請求
    分割；且倘因法令限制無法分割，法院即不得准許分割，亦
    無定分割方法之餘地（最高法院110年台上字第2780號、109
    年度台上字第2485號，最高行政法院109年度上字第286號判
    決意旨參照）。
　㈡查系爭土地上有柏油路，其餘為空地，經鄰地之柏油路可通
    行至福正路等情，業經本院會同彰化縣鹿港地政事務所人員
    履勘測量，分別製有勘驗筆錄及附圖所示複丈成果圖可稽。
    而依原告所提土地登記謄本記載，系爭土地使用分區為一般
    農業區，使用地類別為農牧用地，係屬農業發展條例第3條
    第11款規定之耕地。而系爭土地領有（85）彰福建字第0000
    000號使用執照，係屬整筆套繪，則經彰化縣福興鄉公所函
    復明確，有彰化縣福興鄉公所110年12月28日福鄉建字第110
    0020390號函及1111年1月18日福鄉建字第1110000723號函所
    附使用執照資料為憑（見本院卷第111頁、第123-203頁）。
    則系爭土地既全部受套繪管制，迄今尚未解除套繪，依前揭
    規定及說明，應受法令規定不能分割之限制，無從為裁判分
    割。從而，原告請求判決分割系爭土地，為無理由，應予駁
    回。
四、本件事證已臻明確，兩造其餘陳述及舉證，與判決結果無影
    響，無庸論述，併此敘明。　　
五、訴訟費用負擔之依據：民事訴訟法第78條。　　
中　　華　　民　　國　　111 　年　　9 　　月　　29　　日
                  民事第三庭    法　官　羅秀緞
以上正本係照原本作成。
如對判決上訴，應於判決送達後20日內向本院提出上訴狀。如委
任律師提起上訴者，應一併繳納上訴審裁判費。
中　　華　　民　　國　　111 　年　　9 　　月　　29　　日
                                書記官　卓俊杰